【裁判字號】    97,易,861
【裁判日期】    970613
【裁判案由】    竊盜
【裁判全文】
臺灣士林地方法院刑事判決               97年度易字第861號
公  訴  人  臺灣士林地方法院檢察署檢察官
被      告  丁○○
                    （
            戊○○
上列被告因竊盜案件，經檢察官提起公訴（97年度偵字第4083、
4146、4237號），本院判決如下：
    主  文
丁○○攜帶兇器竊盜，累犯，處有期徒刑玖月，扣案剪刀半支沒
收；又攜帶兇器竊盜，累犯，處有期徒刑拾月，扣案剪刀半支沒
收。應執行有期徒刑壹年陸月，扣案剪刀半支沒收。
戊○○竊盜，累犯，處有期徒刑柒月。
丁○○、戊○○其餘被訴竊盜罪部分無罪。
    事  實
一、丁○○曾因毒品案件、竊盜案件、洗錢防制法案件、過失傷
    害案件，分別經本院判處有期徒刑10月、7 月、4 月、5 月
    、4 月確定，嗣經減刑為有期徒刑5 月、3 月15日、2 月15
    日、2 月，合併定應執行刑為有期徒刑1 年15日確定，於民
    國96年7 月2 日縮刑期滿執行完畢，竟仍不知悔改，復意圖
    為自己不法之所有，而為下列竊盜行為：
  (一)於97年3 月9 日6 時許，在台北縣淡水鎮○○路72巷附近，
    以其所有足供兇器使用之半支剪刀，開啟車門鎖，竊取甲○○所有停放該處之車號G6-6486 號自小貨車，得手後供己使
    用。
  (二)於97年3 月15日凌晨3 、4 時許，在台北縣淡水鎮○○路
    191 號，以其所有足供兇器使用之半支剪刀，開啟門鎖，竊
    取乙○○所有停放該處之車號HO-8358 號自小貨車，得手後
    供己使用。嗣於97年3 月15日5 時15分許，為警在台北縣淡
    水鎮○○路○ 段2 號查獲，並扣得丁○○所有供竊盜犯罪用
    之半支剪刀。
二、戊○○曾於92年間因竊盜案件，經本院判處有期徒刑6 月確
    定。後於同年間，再因施用毒品案件，經台灣高等法院判處
    有期徒刑6 月確定；同年間，另分別因贓物、轉讓毒品等案
    件，經本院分別判決處有期徒刑4 月、10月確定。上開施用
    毒品、贓物及轉讓毒品等3 案件，嗣經本院定應執行有期徒
    刑1 年6 月確定，並與竊盜案件判處之有期徒刑6 月部分接
    續執行，於95年3 月22日假釋縮刑期滿執行完畢。詎仍不知
    悛悔，復意圖為自己不法之所有，於97年3 月12日下午某時
    ，在台北縣五股鄉○○路236 號前，以自備之鑰匙，竊取陳
    怡樺所有之車號6421-Q J自小客車，得手後供己使用。嗣於
    97年3 月18日15時許，戊○○駕駛前開竊得之車輛，搭載丁○○，因涉嫌竊盜案件為警查獲。
三、案經台北縣政府警察局淡水分局報請台灣士林地方法院檢察
    署檢察官偵查起訴。
    理  由
甲、有罪部分：
  一、程序方面：
      本件被告所犯係竊盜罪，是依刑事訴訟法第284 條之1 規
      定，應毋庸行合議審判。而被告對於本判決所引用之下列
      各項證據方法之證據能力，於本院審理時均表示無意見，
      且於法院調查證據時，知有刑事訴訟法第159 條第1 項不
      得為證據之情形，亦未於言詞辯論終結前聲明異議，茲審
      酌該等言詞陳述及書面陳述作成時之情況，並無不宜作為
      證據之情事，依刑事訴訟法第159 條之5 之規定，自得作
      為證據，合先敘明。
  二、上開犯罪事實，分別經被告丁○○、戊○○自白不諱，核
      與被害人甲○○、乙○○、陳怡樺指訴情節相符（見97年
      度偵字第4083號卷第10頁；97年度偵字第4146號卷第12頁
      ；97年度偵字第4237號卷第28頁），並有贓物認領保管單
      （見97年度偵字第4083號卷第12頁、97年度偵字第4146號
      卷第18頁；97年度偵字第4237號卷第48頁）在卷可稽。事
      證明確，被告丁○○、戊○○竊盜犯行堪予認定，應依法
      論科。
  三、按刑法第321 條第1 項第3 款之攜帶兇器竊盜罪，係以行
      為人攜帶兇器竊盜為其加重條件，此所謂兇器，其種類並
      無限制，凡客觀上足對人之生命、身體、安全構成威脅，
      具有危險性之兇器均屬之，且祇須行竊時攜帶此種具有危
      險性之兇器為已足，並不以攜帶之初有行兇之意圖為必要
      （最高法院79年臺上字第5253號判例可資參照），查被告
      丁○○於行竊時所攜帶之半支剪刀，屬金屬材質，尖嘴銳
      利，有照片在卷可稽（見97年度偵字第4146號卷第29頁）
      ，於客觀上自足以對人之生命、身體、安全構成威脅，而
      為兇器之一種。核被告丁○○所為，均係犯刑法第321 條
      第1 項第3 款攜帶兇器竊盜罪。被告戊○○所為，係犯刑
      法第320 條第1 項竊盜罪。被告丁○○所犯2 次加重竊盜
      罪，犯意各別，應予分論併罰。被告丁○○、戊○○分別
      有事實欄所載前科，且所受有期徒刑宣告並均執行完畢，
      有台灣高等法院被告前案紀錄表在卷可稽，渠於有期徒刑
      執行完畢5 年內，分別故意再犯本件有期徒刑以上之各罪
      ，均為累犯，均應依刑法第47條第1 項規定加重其刑。爰
      審酌被告均正值壯年，且均有竊盜前科，竟再次竊取他人
      財物，然於犯後尚能坦承犯行，並斟酌犯罪手段、所生之
      損害等一切情狀，分別量處如主文所示之刑，被告丁○○
      部分並合併定應執行刑。
  四、至於檢察官雖聲請依竊盜犯贓物犯保安處分條例第3 條第
      1 項之規定諭知刑前強制工作，然保安處分係針對受處分
      人將來之危險性所為之處置，以達教化、治療之目的，為
      刑罰之補充制度，我國現行刑法採刑罰與保安處分雙軌制
      ，係在維持行為責任之刑罰原則下，為協助行為人再社會
      化之功能，以及改善行為人潛在之危險性格，期能達成根
      治犯罪原因、預防犯罪之特別目的，是保安處分中之強制
      工作，旨在對嚴重職業性犯罪及欠缺正確工作觀念或無正
      常工作因而犯罪者，強制其從事勞動，學習一技之長及正
      確之謀生觀念，使其日後重返社會，能適應社會生活；又
      竊盜犯贓物犯保安處分條例第3 條第1 項規定：十八歲以
      上之竊盜犯、贓物犯，有犯罪之習慣者，得於刑之執行前
      ，令入勞動場所強制工作，乃授權法院「得」依具體情狀
      決定是否令有竊盜、贓物犯罪習慣之被告入勞動場所強制
      工作，而非「必」宣告之，即係本於保安處分應受比例原
      則之規範，使保安處分之宣告，與行為人所為行為之嚴重
      性、行為人所表現之危險性及對於行為人未來行為之期待
      性相當之意旨而制定，而由法院視行為人之危險性格，決
      定應否令入勞動處所強制工作，以達預防之目的，最高法
      院91年度臺上字第4625號判決意旨可資參照；又依卷附之
      上開被告前案紀錄表所載，除本件竊盜罪外，被告丁○○
      前次竊盜犯罪時間在94年間，被告戊○○前次竊盜犯罪時
      間在92年間，與本件竊盜犯罪相隔已數年之久，且本件被
      告丁○○犯竊盜罪2 次，被告戊○○犯竊盜罪1 次，尚認
      渠具有犯竊盜罪之習慣，是依比例原則，綜合其所表現之
      危險性及對其未來之期待性等情以觀，本院因認宣告如主
      文所示之刑，與其竊盜犯行之處罰已屬相當，並足收儆懲
      之效，尚無另宣告強制工作以預防矯治其社會危險性之必
      要，爰不另諭知於刑之執行前令入勞動場所強制工作，附
      此敘明。
  五、扣案半支剪刀，乃被告丁○○所有，供竊盜犯罪用之物，
      此據被告丁○○供承在卷，爰依刑法第38條第1 項第2款
      規定沒收。
乙、無罪部分：
  一、公訴意旨另以：被告丁○○與被告戊○○，共同意圖為自
      己不法之所有，於97年3 月18日15時許，進入位於台北縣
      淡水鎮下圭柔山90之1 號之行政院海岸巡防署北部地區巡
      防局（下稱海巡署北部地區巡防局）第22大隊空置之營區
      內，竊取該營區盥洗室內電線2 捆，而認被告丁○○、戊○○共同犯刑法第320 條第1 項竊盜罪。
  二、按犯罪事實應依證據認定之，無證據不得認定犯罪事實；
      不能證明被告犯罪者，應諭知無罪之判決，刑事訴訟法第
      154 條第2 項、第301 條第1 項分別定有明文。又刑事訴
      訟法上所謂認定犯罪事實之證據，係指足以認定被告確有
      犯罪行為之積極證據而言，如未能發現相當證據或證據不
      足以證明，自不能以推測或擬制之方法，以為裁判基礎。
      而認定不利於被告之事實，須依積極證據，苟積極證據不
      足為不利被告之認定，若證據資料在經驗科學上或論理法
      則上尚有對被告較為有利之存疑，而無從依其他客觀方法
      排除此項合理之可疑，即不得以此資料作為斷罪之基礎。
      且刑事訴訟制度受「倘有懷疑，則從被告之利益為解釋」
      、「被告應被推定為無罪」之原則所支配，故得為訴訟上
      之證明者，無論為直接或間接證據，須客觀上於一般人均
      不致有所懷疑而達於確信之程度者，始可據為有罪之認定
      ，倘其證明尚未達於「確信」之程度，而有合理可疑存在
      時，即難據以為不利被告之認定。
  三、訊之被告丁○○、戊○○均堅詞否認有前述竊盜犯行，被
      告丁○○辯稱：當天因內急，所以前往上開空置營區上廁
      所，其在營區旁草叢發現電線，所以將之取走等語；被告
      戊○○辯稱：因被告丁○○內急，所以其將車輛開至前開
      空置營區，其在車上等候，被告丁○○上完廁所後就拿了
      2 捆電線，說是撿來的等語。
  四、公訴人認被告丁○○、戊○○竊盜前述電線，主要係以證
      人林佑柏、丙○○之證述及贓物認領保管單、照片為依據
      。惟查：
    (一)關於證據能力：按被告以外之人於審判外之言詞或書面陳
      述，除法律有規定者外，不得作為證據；又被告以外之人
      於審判外之陳述，雖不符合同法第159 條之1 至第159 條
      之4 之規定，但經當事人於審判程式同意作為證據，法院
      審酌該言詞陳述或書面陳述作成時之情況，認為適當者，
      亦得為證據。當事人、代理人或辯護人於法院調查證據時
      ，知有第159 條第1 項不得為證據之情形，而未於言詞辯
      論終結前聲明異議者，視為有前項之同意，刑事訴訟法第
      159 條第1 項及第159 條之5 分別定有明文。經查，證人
      林佑柏警詢之證述雖屬傳聞證據，但檢察官、被告於本院
      準備程序及審判期日中，均表示同意作為證據，本院審酌
      上開證據資料製作時之情況，尚無違法不當及證明力明顯
      過低之瑕疵，亦認為以之作為證據應屬適當，故揆諸前開
      規定，應有證據能力。至於證人丙○○警詢所為陳述，為
      審判外之陳述，被告復表示不同意做為證據，故依前開規
      定無證據能力，合先敘明。
    (二)查證人林佑柏係海巡署北部地區巡防局第22大隊之勤務中
      隊長，依其警詢所述及其出具之贓物認領保管單、警員拍
      攝照片，均僅能證明被告車上起獲之2 捆電線為海巡署營
      區盥洗室內之電線，並不能證明被告竊取上開電線。
    (三)經本院傳訊證人丙○○，其初雖證稱：目擊在庭被告2 人
      ，1 人在車上等，1 人進入營區內，捲一捲電線出來，該
      人在腰帶處攜有工具袋，至警局倒出來始知內放鉗子、美
      工刀、剪刀等工具云云，然經詰問後證人始稱其係看見涉
      嫌竊盜之人從營區屋子「旁邊」出來等語（見本院卷第65
      頁），則目擊證人丙○○僅係目擊被告其中一人在車上等
      候，另一人自營區「屋旁」攜帶扣案電線走出，而非由營
      區屋內走出，足見被告丁○○辯稱該電線乃其自營區旁撿
      拾取得，而非自屋內竊取一節，並非絕無可能。而被告2
      人自警詢即供稱當天係被告丁○○下車拿回前述電線，被
      告戊○○在車上等候，而依渠2 人警詢筆錄所載，扣案之
      工具鉗子、美工刀、剪刀等，係於被告戊○○身上起獲，
      並非於被告丁○○身上起獲，則證人丙○○前開證詞所謂
      下車拿電線之人腰間攜有工具袋，內裝扣案之鉗子、美工
      刀、剪刀等物一節，容與事實不符，實難憑證人丙○○所
      述被告丁○○攜帶工具拿取上開電線，即認被告竊取上開
      電線。
    (四)綜上所述，本件既仍有合理懷疑存在，尚難使本院確信前
      述電線乃被告丁○○、戊○○共同竊取，揆諸前述說明，
      自應為被告丁○○、戊○○無罪之諭知。
據上論斷，應依刑事訴訟法第299 條第1 項前段、第301 條第1
項，刑法第321 條第1 項第3 款、第320 條第1 項、第47條第1
項、第51條第5 款、第38條第1 項第2 款，刑法施行法第1 條之
1判 決如主文。
本案經檢察官余秉甄到庭執行職務
中    華    民    國    97    年    6     月    13    日
                  刑事第四庭法  官  洪慕芳
以上正本證明與原本無異。
如不服本判決，應於收受送達後10日內向本院提出上訴書狀，其
未敘述上訴理由者，應於上訴期間屆滿後20日內向本院補提理由
書狀（均須按他造當事人之人數附繕本）。
                            書記官  林靜枝
中    華    民    國    97    年    6     月    13    日
中華民國刑法第321 條第1 項第3 款（加重竊盜罪）：
  犯竊盜罪而有左列情形之一者，處六月以上、五年以下有期徒
  刑：
  三、攜帶兇器而犯之者。
中華民國刑法第320 條第1 項（普通竊盜罪）：
  意圖為自己或第三人不法之所有，而竊取他人之動產者，為竊
  盜罪，處5 年以下有期徒刑、拘役或5 百元以下罰金。


司法院資訊處製作；財團法人民間司法改革基金會備份。
